【裁判字號】    89,易,4333
【裁判日期】    900110
【裁判案由】    侵占
【裁判全文】
臺灣板橋地方法院刑事判決                        八十九年度易字第四三三三號
    公  訴  人  臺灣板橋地方法院檢察署檢察官
    被      告  乙○○
右列被告因侵占案件，經檢察官提起公訴 (八十八年度偵字第二一二七○號、八十九
度偵字第四八二五號)，本院判決如左：
    主  文
乙○○連續意圖為自己不法之所有，而侵占對於業務上所持有之物，處有期徒刑捌月
。
    事  實
一、乙○○原係上校管理顧問股份有限公司派駐於臺北縣蘆洲市○○路一號寶吉天地
    大樓管理委員會總幹事，嗣上校管理顧問股份有限公司變更為中美保全股份有限
    公司，仍令乙○○擔任上開管理委員會總幹事，負責代收住戶繳納之管理費、代
    付廠商維修費及社區保全等工作，為從事業務之人。乙○○因缺錢花用，於擔任
    總幹事期間，萌生為自己不法所有之意圖並基於侵占之概括犯意，自八十八年二
    月間某日起至同年六月底止，在上開寶吉天地大樓內，將其業務上所持有，由該
    大樓住戶於每單月月初始陸續繳納之管理費及前揭管理委員會委託代付與廠商維
    修費，共計達新臺幣（下同）八十八萬三千二百零一元，全數侵占，供己花用。
    乙○○亦於八十八年七月初即逃匿不知所蹤。嗣經寶吉天地大樓管理委員會清查
    後，始知上情。
二、案經寶吉天地大樓管理委員會訴請，暨臺北縣警察局蘆洲分局報請臺灣板橋地方
    法院檢察署檢察官偵查起訴。
    理  由
一、訊據被告乙○○固坦承受上校管理顧問股份有限公司及中美保全股份有限公司派
    駐擔任寶吉天地大樓管理委員會之總幹事，負責收取管理費及代付廠商維費，並
    將部分業務上掌管之管理費及代付款項侵占供己花用，惟辯稱：告訴人指訴遭渠
    侵占之款項，部分是以前管理員甲○○交接不清所致云云。然查，被告侵占上開
    業務上持有之金錢，業據寶吉天地大樓管理委員會主任丁○○於偵審中指訴歷歷
    ，核與該管理委員會財務人員丙○○於偵審中指訴：經清查核對結果，被告自八
    十八年二月至六日間共侵占八十八萬三千二百零一元等語相符，復有管理費分攤
    證明單、申請單、存證信函、應徵人員資料表及該管理委員會聯邦銀行蘆洲分行
    、帳號000000000000號之存支往來紀錄在卷可稽，堪信被告確有侵
    占如告訴人指訴之金額。再告訴代理人丁○○亦指稱：甲○○曾受僱上校管理顧
    問股份有限公司擔任社區管理員，沒有經手社區財物，當時被告即擔任社區總幹
    事，在上校管理顧問股份有限公司改組為中美保全股份有限公司前，甲○○即因
    侵占社區住戶信用卡而離職，被告及中美保全股份有限公司未曾反應有前手交接
    不清的情形等語；雖被告辯稱：渠曾口頭告知丁○○，甲○○曾收了錢卻未轉交
    與渠云云。惟倘有帳目不清或甲○○侵吞管理費等情，自即時應向甲○○追償，
    但被告卻不為此，待其侵占業務上持有財物後，方指甲○○有侵占犯行，足見其
    係避重就輕之詞，無足可採。事證明確，被告犯行洵堪認定。
二、按被告侵吞其業務上持有之寶吉天地大樓管理委員會款項，核其所為，係犯刑法
    第三百三十六條第二項之業務侵占罪。其先後多次犯行，時間緊接，所犯係構成
    要件相同之罪，顯係基於概括犯意反覆為之，應論以連續犯之裁判上一罪，並加
    重其刑。爰審酌被告犯罪動機、目的、手段、侵占金額，對被害人造成之損害、
    未賠償被害人損失及未能坦承全部犯行等一切情狀，量處如主文所示之刑。
據上論斷，應依刑事訴訟法第二百九十九條第一項前段，刑法第五十六條、第三百三
十六條第二項，罰金罰鍰提高標準條例第一條前段，判決如主文。
本案經檢察官林建中到庭執行職務
中    華    民    國      九十        年      一      月      十      日
                                      臺灣板橋地方法院刑事第二庭
                                          法  官  高    玉    舜
右正本證明與原本無異。
如不服本判決，應於判決送達後十日內，向本院提出上訴狀。
                                          書記官  田    世    杰
中    華    民    國      九十        年      一      月    十一      日
附錄本案論罪科刑法條全文：
中華民國刑法第三百三十六條 (公務公益侵占罪、業務侵占罪)
對於公務上或因公益所持有之物，犯前條第一項之罪者，處一年以上七年以下有期徒
刑，得併科五千元以下罰金。
對於業務上所持有之物，犯前條第一項之罪者，處六月以上五年以下有期徒刑，得併
科三千元以下罰金。
前二項之未遂犯罰之。


司法院資訊處製作；財團法人民間司法改革基金會備份。
